臺灣屏東地方法院刑事判決　　　　　　 100年度易字第1068號
公　訴　人　臺灣屏東地方法院檢察署檢察官
被　　　告　黃德和
上列被告因違反毒品危害防制條例案件，經檢察官提起公訴（
100 年度毒偵字第1209號），被告就被訴事實為有罪之陳述，經
本院告知簡式審判程序之旨，並聽取當事人之意見後，裁定改以
簡式審判程序審理，判決如下：
    主  文
黃德和施用第二級毒品，累犯，處有期徒刑拾月，扣案之第二級
毒品甲基安非他命貳包（驗餘淨重分別為零點貳捌參公克、零點
肆玖肆公克）沒收銷燬之。
    事  實
一、黃德和前於民國87年間因施用毒品案件，經本院以87年度毒
    聲字第1162號裁定送觀察、勒戒後，認無繼續施用毒品之傾
    向，由臺灣屏東地方法院檢察署檢察官以87年度偵字第7919
    號、第8260號為不起訴處分確定；又於88年間因施用毒品案
    件，經本院以88年度毒聲字第77號裁定送觀察、勒戒後，認
    有繼續施用毒品之傾向，復經本院以88年度毒聲字第242 號
    裁定令入戒治處所施以強制戒治，嗣因戒治成效良好，再經
    本院以88年度毒聲字第1612號裁定停止戒治，所餘戒治期間
    付保護管束，於89年2 月18日保護管束期滿，而起訴部分經
    本院以88年度易字第280 號判處有期徒刑7 月確定；另於91
    年間因施用毒品案件，由檢察官聲請強制戒治並提起公訴，
    強制戒治部分，經依本院以91年度毒聲字第468 號裁定令入
    戒治處所施以強制戒治，並於92年8 月20日強制戒治執行完
    畢釋放，起訴部分則經本院以91年度易字第500 號判決判處
    有期徒刑1 年確定，其於強制戒治出所後接續執行前揭91年
    度易字第500 號判決有期徒刑部分，並於93年8 月15日執行
    完畢；又於94年間因施用毒品案件，經本院以94年度訴緝字
    第48號判決判處有期徒刑1 年2 月、1 年，並定應執行有期
    徒刑2 年確定，後經本院以96年度聲減字第542 號裁定減為
    應執行有期徒刑1 年確定，並於96年7 月16日執行完畢出監
    。詎仍不知悔改，明知甲基安非他命為第二級毒品，非經許
    可，不得持有、施用，復基於施用第二級毒品甲基安非他命
    之犯意，於100 年5 月19日20時許，在其位於屏東縣長治鄉
    ○○街66巷6 號住處內，將甲基安非他命置於玻璃球內，以
    燒烤吸食煙霧之方式，施用甲基安非他命1 次，嗣為警於
    100 年5 月20日16時20分許，在屏東縣屏東市○○街101 號
    前，執行查察竊案勤務，而當場將其逮捕而查獲（黃德和涉
    嫌竊盜部分，另提起公訴），並扣得甲基安非他命2 小包（
    驗餘淨重分別為0.283 公克、0.494 公克），復徵得其同意
    採尿送驗，結果呈甲基安非他命及安非他命陽性反應，而悉
    上情。
二、案經屏東縣政府警察局屏東分局報告臺灣屏東地方法院檢察
    署檢察官偵查起訴。
    理  由
一、本件被告所犯係死刑、無期徒刑、最輕本刑為3 年以上有期
    徒刑以外之罪，亦非高等法院管轄第一審之案件，於本院準
    備程序進行中，被告就被訴事實為有罪之陳述，經告知被告
    簡式審判程序之旨，並聽取公訴人及被告之意見後，認無不
    得或不宜改依簡易審判程序進行之情事，爰裁定進行簡式審
    判程序，並依刑事訴訟法第273 條之2 之規定，簡式審判程
    序之證據調查，不受同法第159 條第1 項、第161 條之2 、
    第161 條之3 、第163 條之1 及第164 條至第170 條規定之
    限制，合先敘明。
二、前揭事實，業據被告黃德和於警詢、偵查及本院審理中均坦
    承不諱，而被告為警查獲時所採得之尿液經送請正修科技大
    學超微量研究科技中心以GC/MS 氣相層析質譜儀法確認檢驗
    後，確呈安非他命及甲基安非他命陽性反應，此有該中心於
    100 年6 月23日出具之尿液檢驗報告，以及屏東縣警察局屏
    東分局毒品案件涉嫌人尿液採證編號姓名對照表在卷可參。
    又扣案之白色粉末2 小包經送請高雄市立凱旋醫院鑑定結果
    ，確均含有第二級毒品甲基安非他命成份（檢驗前淨重分別
    為0.298 公克及0.504 公克、檢驗後淨重分別為0.283 公克
    及0.494 公克），有該院濫用藥物成品檢驗鑑定書乙份可稽
    ，足認被告前開自白與事實相符，堪予採信，從而本件事證
    明確，被告犯行洵堪認定，應依法論科。
三、查93年修正施行之毒品危害防制條例就施用毒品者，祇於「
    初犯」及「5 年後再犯」二種情形，有其追訴條件之限制，
    即須於初犯經觀察、勒戒或強制戒治釋放後，5 年內均無施
    用毒品之行為，始能認其前所實施之觀察、勒戒或強制戒治
    已足遮斷毒癮，而得於5 年後再犯時，再予適用初犯之規定
    ，重行觀察、勒戒等程式。倘5 年內已經再犯，被依法追訴
    處罰，縱其第3 次（或第3 次以上）施用毒品之時間在初犯
    釋放5 年以後，即與「5 年後再犯」之情形有別，且因已於
    「5 年內再犯」，顯見其再犯率甚高，原實施觀察、勒戒或
    強制戒治，已無法收其實效，而無5 年戒斷期之存在，自無
    再經觀察、勒戒及強制戒治之必要，應由檢察官逕行起訴（
    最高法院95年度第7 次、97年度第5 次刑事庭會議決議意旨
    參照）。本件被告於觀察、勒戒及強制戒治後5 年內業有如
    事實欄所示施用毒品案件之論罪科刑紀錄，有臺灣高等法院
    被告前案紀錄表乙份在卷可查，參諸前揭決議意旨，自無再
    經觀察、勒戒及強制戒治之必要，本院自應依法就被告本次
    施用毒品之犯行予以論罪科刑，併予敘明。
四、按甲基安非他命為毒品危害防制條例第2 條第2 項第2 款所
    稱之第二級毒品。核被告所為，係犯毒品危害防制條例第10
    條第2 項之施用第二級毒品罪。被告為施用第二級毒品甲基
    安非他命而持有第二級毒品之低度行為，應為施用第二級毒
    品甲基安非他命之高度行為所吸收，不另論罪。又被告有上
    開事實欄之有期徒刑執行紀錄，有臺灣高等法院被告前案紀
    錄表附卷足憑，其於有期徒刑執行完畢後5 年內，再故意犯
    本件有期徒刑以上之罪，依刑法第47條第1 項之規定，構成
    累犯，並應加重其刑。爰審酌被告前已因施用毒品案件，經
    法院裁定送觀察、勒戒、強制戒治及判處罪刑並執行完畢，
    猶不能斷絕毒癮而再行施用，顯見其自制力薄弱，惟其施用
    毒品僅屬自殘行為，對於他人之法益尚無直接之侵害，且被
    告於犯後坦承犯行並表悔意，態度尚佳，另施用毒品者均有
    相當程度之成癮性及心理依賴，其犯罪心態與一般刑事犯罪
    之本質並不相同，應側重適當之醫學治療及心理矯治為宜等
    一切情狀，爰量處如主文所示之刑，以示懲儆。
五、扣案之甲基安非他命2 包（驗餘淨重分別為0.283 公克、0.
    494 公克）係屬毒品危害防制條例第2 條第2 項第2 款所規
    範之第二級毒品，已如前述，另用以盛裝上開毒品所用包裝
    袋2 只，以現今所採行之鑑驗方式，包裝袋上仍會殘留微量
    毒品而無法將之完全析離，應視同本案所查獲之第二級毒品
    甲基安非他命，併依毒品危害防制條例第18條第1 項前段諭
    知沒收銷燬之。而鑑驗耗損之第二級毒品甲基安非他命，既
    已滅失，爰不再行諭知沒收銷燬。
據上論斷，應依刑事訴訟法第273 條之1 第1 項、第299 條第1
項前段，毒品危害防制條例第10條第2 項、第18條第1 項前段，
刑法第11條、第47條第1 項，判決如主文。
本案經檢察官陳新君到庭執行職務。
中    華    民    國   100    年    10    月    27    日
                  刑事第四庭  法  官  李佳容
以上正本證明與原本無異。
如不服本判決應於收受判決後10日內向本院提出上訴書狀，並應
敘述具體理由；其未敘述上訴理由者，應於上訴期間屆滿後20日
內向本院補提理由書（均須按他造當事人之人數附繕本）「切勿
逕送上級法院」。
中    華    民    國   100    年    10    月    27    日
                              書記官  鍾思賢
附錄本案論罪科刑法條全文：
毒品危害防制條例第10條
施用第一級毒品者，處6月以上5年以下有期徒刑。
施用第二級毒品者，處3年以下有期徒刑。